臺灣臺北地方法院刑事判決　　　　　　　　　　　　　八十八年度訴字第二五八號
　　公　訴　人　臺灣臺北地方法院檢察署檢察官
　　被　　　告　丁○○
　　選任辯護人　紀舒青
　　　　　　　　李汶哲
　　被　　　告　戊○○
　　選任辯護人　陳和貴
　　　　　　　　劉中城
　　被　　　告　庚○○
　　選任辯護人　蕭雄淋
　　　　　　　　嚴裕欽
右列被告因違反著作權法等案件，經檢察官提起公訴（八十七年度偵字第一一一三六
、一一八七一號）及移送併案審理（八十七年度偵字第一九四九六號），本院判決如
左：
    主      文
丁○○、戊○○及庚○○均無罪。
    理      由
一、公訴意旨略以：被告丁○○係設在台北市○○○路四００號十一樓之七「鑫晨企
    業有限公司」（下稱鑫晨公司）之負責人，被告戊○○、庚○○則分別係設在桃
    園縣八德市○○路四四一號「波姿峰國際股份有限公司」（下稱波姿峰公司）之
    負責人及董事，被告丁○○、戊○○、庚○○三人均明知「衝激式按摩健胸罩」
    係告訴人甲○○○○股份有限公司（下稱心內閣公司）已取得我國經濟部中央標
    準局核發之新型第０八六０五六號專利權之產品，亦明知如附表所列一至四號之
    圖樣由告訴人心內閣公司所創作或業已取得商標權之商標圖樣，並使用於上開衝
    激式按摩健胸罩上，藉以區別產品差異性，詎被告丁○○、戊○○、庚○○竟未
    經告訴人心內閣公司之同意、授權，自不詳時間起，由被告丁○○委由同有犯意
    聯絡之被告戊○○、庚○○渠等所經營之公司製造仿冒告訴人心內閣公司所享有
    專利權，並重製或使用上開如附表所列一至四圖樣，再由被告丁○○所經營之公
    司銷售至韓國或國內等地，以欺騙消費者得利，嗣於民國八十七年五月十二日，
    經警至台北市○○○路四００號十一樓之七鑫晨公司及桃園縣八德市○○路四四
    一號波姿峰公司查獲，並扣有如搜索扣押證明筆錄所列之仿冒胸罩等物，且為告
    訴人心內閣公司代表人丙○○於八十七年五月三十日及同年九月間，親自或委由
    韓國友人購得鑫晨公司輸出韓國銷售之仿冒胸罩等物而得知上情，案經告訴人心
    內閣公司訴由內政部警政署刑事警察局移送偵辦，因認被告丁○○、戊○○及庚○○三人共同涉有違反專利法第一百二十五條、商標法第六十二條及著作權法第
    九十一條第二項之罪嫌云云。
二、按犯罪事實應依證據認定之，無證據不得推定其犯罪事實。又不能證明被告犯罪
    者，應諭知無罪之判決，刑事訴訟法第一百五十四條、第三百零一條第一項分別
    定有明文。又認定不利於被告之事實，須依積極證據，苟積極證據不足為被告事
    實之認定時，即應為有利被告之認定，更不必有何有利之證據；另按事實之認定
    ，應憑證據，如未能發現相當證據，或證據不足以證明，自不能以推測或擬制之
    方法，為裁判基礎；且被告否認犯罪事實所持之辯解，縱屬不能成立，仍非有積
    極證據足以證明其犯罪行為，不能遽為有罪之認定；再按認定犯罪事實，所憑之
    證據，雖不以直接證據為限，間接證據亦包括在內，然無論直接或間接證據，其
    為訴訟上之證明，須於通常一般之人均不致於有所懷疑，而得確信其為真實之程
    度者，始得據之為有罪之認定，倘其證明尚未達到此一程度，而有合理性懷疑之
    存在時，即無從為有罪之認定，最高法院三十年上字第八一六號判例、四十年台
    上字第八六號判例、三十年上字第一八三一號判例及七十六年台上字第四九八六
    號判例分別著有明文可資參照。再告訴人之告訴，本以使被告受刑事訴追為目的
    ，故其陳述是否與事實相符，自應調查其他證據，以資審認，苟其所為攻擊之詞
    ，尚有瑕疵，則在此瑕疵未予究明以前，即不能遽採為斷罪之基礎（最高法院六
    十九年台上字第一五三一號判決參照）。
三、本件公訴人認被告丁○○、戊○○及庚○○等人涉有上開違反專利法第一百二十
    五條、商標法第六十二條及著作權法第九十一條第二項規定之犯行，無非以告訴
    人心內閣公司代表人丙○○及告訴代理人莊勝榮律師之指訴，扣案之如搜索扣押
    證明筆錄所列之仿冒胸罩及告訴代理人庭呈之仿冒胸罩等件為主要依據。訊據被
    告丁○○對於擔任鑫晨公司負責人並曾與告訴人有合作之事實坦承不諱，戊○○
    對於擔任波姿峰公司負責人及波姿峰公司製售「液調型磁波健康胸罩」之事實亦
    坦認在卷，被告庚○○對於伊係波姿峰公司董事之事實復坦認不諱。然被告三人
    均堅決否認有何犯行，被告丁○○辯稱：波姿峰公司產製之胸罩內充填液體業經
    取得新型專利，其向波姿峰公司購買該產品以在市面上銷售，並未侵害告訴人之
    專利，且其並未在該等胸罩上標有告訴人商標之名稱圖樣，應無侵害告訴人之商
    標權，至於波姿峰公司所產製胸罩上之蕾絲，均係市面上流通而隨處可見之蕾絲
    花紋，並無侵害告訴人之著作權等語。被告戊○○則以波姿峰公司製售之胸罩內
    充填液體業已取得新型專利權，渠之新型專利範圍與告訴人之專利範圍不同，自
    無侵害告訴人專利權，且渠等產製之胸罩上蕾絲花紋係一般之蕾絲花紋，並未觸
    犯著作權等語為辯。被告庚○○則辯以：波姿峰公司所產製之胸罩內充填液體，
    業已取得新型專利權，至於搜索扣押當日扣得之標有「ＳＵＰＰＯＳＥ」胸罩一
    件，係被告丁○○委由乙○○攜至波姿峰公司之產品，使伊等在製造胸罩之過程
    中避免侵害他人之專利權，該件胸罩為告訴人所有之真品，自無侵害告訴人權益
    可言，蕾絲花紋則是工廠大量生產，其等所製作之胸罩上並無標示「
    」日文字樣等語。
四、經查：
    (一)違反商標法部分：
      1.本件如附表圖樣二至四所示之商標名稱及圖樣，確係告訴人丙○○向我國經
        濟部中央標準局（今已改制為智慧財產局）申請註冊登記，經核准取得指定
        使用於胸罩等商品之商標專用權，現均仍於商標專用期間內，此除據告訴人
        陳明在卷外，並有經濟部中央標準局（智慧財產局）核發之商標註冊證影本
        及商標查詢資料多紙附卷足參，是告訴人為該等商標之商標專用權人，殆無
        疑義。
      2.惟就本案於八十七年五月十二日搜索扣押之證物觀之，其中在台北市○○路
        ○段一五一之一號扣得疑似侵害專利胸罩一件，在台北市○○○路四００號
        十一樓之七鑫晨公司查扣涉嫌違反專利法「ＤＯＵＢＬＥ  Ｓ．ＷＯＮＤＥ
        Ｒ  ＢＲＡＳ」胸罩一百零六件（含取樣查扣二件，一黑一白），在桃園縣
        八德市○○路四四一號波姿峰公司採扣胸罩四件（黑、白各兩件，皆編有Ｄ
        ＯＵＢＬＥ  Ｓ．ＷＯＮＤＥＲ  ＢＲＡＳ，實際數量為一千九百八十件）
        、胸罩三件（黑色一件、白色二件，皆日文編名，實際成品為二千三百零七
        件）、ＤＯＵＢＬＥ  Ｓ．ＷＯＮＤＥＲ  ＢＲＡＳ空紙盒四個（實際數量
        不詳）、囊袋（內有三顆磁石）六個（實際數量為七千八百二十四個）、囊
        袋（內有一顆磁石）六個、「ＰＯＷＥＲ  ＹＯＵＮＧ」及ＬＹＣＲＡ吊卡
        各五個（ＬＹＣＲＡ吊卡實際數量為七百八十個）、胸罩一件（無磁石）、
        胸罩兩件（內有一顆磁石），此有各該搜索扣押證明筆錄（收據、證明）及
        扣案之證物可參，查各該扣案之證物中，除在波姿峰公司所查扣之該無磁石
        之胸罩一件（標有ＳＵＰＰＯＳＥ布標）其上有如附表圖樣二所示之商標圖
        樣外，其餘均無任何前揭商標專用權之圖樣，此業經本院檢視各該證物確認
        無訛，則被告庚○○所辯該件胸罩係鑫晨公司之丁○○委由乙○○攜至波姿
        峰公司之產品，使其等於製造胸罩之過程中避免侵害他人之專利權，該件胸
        罩為告訴人所有之真品，並非波姿峰公司仿冒製造等語，堪以採信，否則，
        若果如公訴人所指被告等三人有違反商標法之犯行，於搜索扣押之胸罩產品
        多達七千餘件之情形下，何有可能於各該搜索扣押之處所僅查得「一件」有
        如附表圖樣二所示商標圖樣之胸罩，是被告庚○○前揭所辯，堪以採信，則
        公訴人執上述證物認定被告等人有違反商標法之犯行，尚乏依據。
      3.參以告訴人將其自行在市面上所購買之二件鑫晨公司販售之胸罩送至財團法
        人台灣玩具研發中心鑑定是否構成專利侵害之鑑定報告觀之，業已載明其中
        第一件待鑑定產品實物，其包裝盒上之商標圖樣及胸罩上所縫於背扣帶之之
        標籤均為具有女性身形之圖樣及標示有「ＤＯＵＢＬＥ  Ｓ．ＷＯＮＤＥＲ
          ＢＲＡＳ」之英文字樣（見該鑑定報告第三頁），至第二待鑑定產品實物
        ，其包裝盒上之商標圖樣及英文字樣均與前述第一件待鑑定產品之女性身形
        圖案及「ＤＯＵＢＬＥ  Ｓ．ＷＯＮＤＥＲ  ＢＲＡＳ」完全相同，且該二
        者之包裝盒及盒內之彩色說明紙張之圖案及內容亦完全相同，故該二者應為
        同一公司所製造之完全相同的產品，惟第二待鑑定產品，其所縫於背扣帶之
        標籤卻為一種具有女性身形，另一英文標示及「波之漾」中文字樣之商標，
        此有各該發票及財團法人台灣玩具研發中心專利侵害鑑定報告在卷可查，尤
        足見被告戊○○、庚○○之波姿峰公司於產製胸罩，並交由鑫晨公司之被告
        丁○○於市面上銷售時，確無在其上標示告訴人所有如附表圖樣二至四所示
        之商標名稱圖案，被告丁○○、戊○○及庚○○等三人自無侵害告訴人商標
        權之情事，不言可喻，此就告訴人僅以被告丁○○、戊○○違反專利法之規
        定委請內政部警政署刑事警察局向公訴人聲請搜索票，而未就被告等三人有
        違反商標法之規定聲請搜索票，亦可窺知一、二。
      4.雖告訴人稱其曾委託友人及自行至韓國購買鑫晨公司外銷至韓國之胸罩，其
        上有告訴人所擁有如附表圖樣二至四所示之商標圖樣，被告丁○○、戊○○
        及庚○○顯然在渠等所製售之胸罩上使用如附表圖樣二至四所示之商標，所
        為顯然侵害告訴人之商標專用權云云。然查，此部分之證據，係自訴人自行
        採證所得之證據，其採證之過程未經偵、審機關介入而加以適當之監督，則
        該項證物是否可為本案之證據，已有可疑。況被告所購買之該等胸罩是否確
        係告訴人前往韓國所購買，抑或在國內所購買，所購買之胸罩是否確由被告
        戊○○、庚○○之波姿峰公司所生產製造，進而賣予鑫晨公司，並經由鑫晨
        公司之被告丁○○外銷至韓國，其中層層關卡，缺一不可，且被告丁○○、
        戊○○及庚○○等三人均堅決否認告訴人所稱委託友人或自行至韓國購買之
        胸罩為渠等生產製造及外銷，是告訴人此節所指，尚難令本院信服而使本院
        達到該等胸罩確係被告等三人所生產、製造及外銷之程度，無法形成有罪之
        心證，本之罪證有疑，利歸被告之原則，自難執此為不利於被告三人之認定
        。
    (二)違反專利法部分：
      1.按「衝激式按摩健胸罩」係告訴人丙○○與陳錦堂所創作改良，並經告訴人
        及陳錦堂向經濟部中央標準局申請註冊獲准取得新型第０八六０五六號專利
        權，其專利權期間自八十二年十月一日起至九十二年九月三十日止。其後告
        訴人與陳錦堂達成協議，由告訴人給付陳錦堂新台幣三百三十萬元，陳錦堂
        則需放棄前開新型專利權，其後上開新型專利權並於八十五年五月九日完成
        為告訴人單獨擁有，告訴人自斯時起專有製造、販賣或使用其新型之權，此
        有中華民國新型第０八六０五六號專利證書、專利公報影本及專利說明書等
        在卷可稽，又有台灣高等法院八十八年度上易字三０八四號判決附卷足憑，
        是告訴人主張其為「衝激式按摩健胸罩」之新型專利權人，洵屬有據。
      2.然波姿峰公司所產製之「液調型磁波健康胸罩」罩杯內容器之充填液體是否
        侵害告訴人所有「衝激式按摩健胸罩」之新型專利，端視波姿峰公司所生產
        製造之「液調型磁波健康胸罩」罩杯內容器之充填液體是否與告訴人所有之
        「衝激式按摩健胸罩」新型專利完全相同或實質範圍相同而構成專利權之侵
        害為斷。查波姿峰公司所生產製售之罩杯內容器之充填液體，業經吳麗蘋、
        戊○○及何良鴻等三人向經濟部中央標準局提出新型專利權之申請，並經該
        局核發中華民國新型第一二五一一八號專利證書在案，而該新型專利雖曾遭
        告訴人於八十七年三月十三日向經濟部中央標準局提出舉發，業經該局於八
        十七年十二月八日以台專（判）第０二０三一字第一四四二一八號專利舉發
        審定書認定舉發不成立；於八十七年五月一日，並經訴外人陳文庚向該局提
        出舉發，亦經該局於八十七年十二月九日以台專（判）第０二０三一字第一
        四四四三二號專利舉發審定書認定舉發不成立；於八十七年七月十四日，又
        經訴外人張文萍於八十七年七月十四日向該局提出舉發，亦經該局於八十七
        年十二月八日以台專（判）第０二０三一字第一四四二一０號專利舉發審定
        書認定舉發不成立，此有該局前開審定書影本在卷可資參照，且該專利迄今
        復無遭撤銷之情事，是該新型專利迄今仍屬有效，此有前開專利證書、專利
        公報影本及專利說明書在卷可查，堪認被告戊○○所有之新型專利範圍與告
        訴人之新型專利範圍不同，該二胸罩確屬不同之新型專利產品無訛。公訴人
        雖執告訴人之指訴為據而認二者範圍之專利特徵相同，申請專利範圍為實質
        相同，已侵害告訴人新型專利之專利特徵而構成專利權之侵害云云，然查，
        該二充填液體雖均使用於胸罩中，惟專利範圍既有不同，並分別經經濟部中
        央標準局核發專利證書，業如前述，該二者顯非申請專利範圍實質相同而構
        成專利權之侵害，否則，經濟部中央標準局何會許可其專利案之申請，並於
        告訴人等業已提出舉發之情形下，猶認告訴人等之舉發不成立。況於該「液
        調型磁波健康胸罩」業已取得新型專利之情形下，一般人均已相信該專利證
        書之效力而加以製造生產商品，若仍謂該「液調型磁波健康胸罩」之專利商
        品與告訴人所有之「衝激式按摩健胸罩」專利權構成專利權之實質上侵害而
        不許製造，顯非事理之平；且國家機關所發給之專利證書，又豈非形同具文
        ，而有違專利法之立法意旨，是公訴人以此為據主張波姿峰公司所生產製造
        之「液調型磁波健康胸罩」之專利產品與告訴人「衝激式按摩健胸罩」之專
        利商品特徵相同而構成專利權之實質侵害云云，顯無依據。又告訴人雖一再
        指稱被告等人所產售之該胸罩內之充填液體，經送財團法人台灣玩具研發中
        心鑑定結果，認定業已構成侵害告訴人之專利權，並提出該中心八十七年四
        月十三日玩研鑑字第八七００一四號專利侵害鑑定報告為證云云，然查本院
        將波姿峰公司產製之「液調型磁波健康胸罩」及告訴人製售之「衝激式按摩
        健胸罩」送至國立台灣大學嚴慶齡工業發展基金會合設工業研究中心鑑定，
        經鑑定人己○○以傅立葉轉換紅外線光譜比較分析之鑑定結果，認係「Ｄｉ
        ｍｅｔｈｙｌ  ｐｏｌｙｓｉｌｏｘａｎｅ（Ｐｏｌｙｄｉｍｅｔｈｙｌｓ
        ｉｌｏｘａｎｅ）及ｍｅｔｈｙｌ  ｈｙｄｒｏｇｅｎ  Ｐｏｌｙｓｉｌｏ
        ｘａｎｅ（Ｐｏｌｙｍｅｔｈｙｄｒｏｇｅｎｓｉｌｏｘａｎｅ）之混合液
        或共聚物，因此可能為ＴＳＦ４５１及ＴＳＦ４８４５之混合液或共聚物。
        」、「由本中心對液體所做的紅外光譜儀分析推測，液體可能為兩種化合物
        聚合反應而成之物質成混合液體。」，有該中心九十年七月二十六日出具之
        技術服務報告及九十年九月十四日（九十）工研字第０六二０號書函等件在
        卷可查，而與被告戊○○提出之財團法人中國紡織工業研究中心西元一九九
        八年五月十九日、一九九九年五月二日以減壓蒸餾法測試結果初步判定於攝
        氏四百度前，該樣品純度應百分之百範圍，為一種單一液體之試驗報告及台
        灣國際專利法律事務所八十六年二月二十六日鑑定結果認「待鑑定物品的容
        器內若只充填有一種液體，則待鑑定物品與第00000000號專利案（
        即丙○○之衝激式按摩健胸罩）之申請專利範圍不相同；若充填有一種以上
        之液體，而任兩液體不相溶解且比重不同，則待鑑定物品與第000000
00號專利案之申請專利範圍相同。」等尚屬相符，此有各該試驗報告、鑑
        定報告等件在卷可參。況本院依職權向財團法人台灣玩具研發中心函調該中
        心玩研鑑字第八七００一四號專利侵害鑑定報告書全文，發現該中心所檢測
        之所謂二種液體，其中之油分為百分之九十九點九以上，水分則僅有一百萬
        分之五十五（五十五ＰＰＭ），有該中心九十年四月十一日函（九０）玩具
        研發００六七號函暨檢附之該鑑定報告可查，則於該產品水分及油分二者含
        量差距如此懸殊，且水分比例甚微之情形下，顯然無法產生撞擊力；再參之
        前揭鑑定報告之說明，本院認波姿峰公司所產製「液調型磁波健康胸罩」與
        告訴人所產售「衝激式按摩健胸罩」之範圍，一為一種液體，一為二種液體
        ，顯有不同，自難認該二者之專利範圍實質上相同。
      3.參之告訴人前開新型第０八六０五六號專利公報所載之申請專利範圍為「1.
        一種衝激式按摩健胸罩，其係在胸罩之罩杯內緣下側設有具韌性且不透水之
        容器，上述容器包覆於上述罩杯內以形成凸出狀，該容器內部予以填充兩種
        不相溶解且比重不同的液體，使上述容器正好位於使用者乳房下方予以支撐
        ，並經液體之震動而產生自然按摩。2.依據申請專利範圍第一項所述之衝激
        式按摩健胸罩，其中容器形狀係為下寬上窄以支撐乳房。3.依據申請專利範
        圍第1.或第2.項所述之衝激式按摩健胸罩，其中上述容器內之兩種液體比重
        皆不大於一點０，兩種液體之比重差採彈性選擇。」；而被告戊○○前開新
        型第一二五一一八號專利公報所載之申請專利範圍為「1.一種液調型磁波健
        康胸罩，其主要於胸罩之罩杯內層棉布與外層織布之間，依罩杯形體置設有
        可供一種液體充填之囊袋，其特徵在於：該囊袋係由二片不透水之軟韌性膠
        材，利用高調波予以熔接形成一橢圓型拋物體之囊袋狀，且於高週波接合時
        ，於囊袋下半部設製成一彎弧形填充室，且該填充室側邊預留有注入口，俾
        以充注適當容積之之液體後，再以高週波熔合封閉；再者，其中一片膠材之
        表面利用同材質小膠片將所需數量之小磁石予以覆蓋熔合定位，使小磁石呈
        排列狀附著在軟性膠材之表面；又，該囊袋於填充室上方形成薄層體，並沖
        設眾多之透氣孔。2.如申請專利範圍第1.項所述之液調型磁波健康胸罩，其
    中，該囊袋用以容裝液體之填充室內，設有數道縱向之區隔面，且每一區隔
        面上設有流通孔。」，此有各該專利證書、專利公報影本及新型專利說明書
        附卷可稽，是二者誠屬不同之專利範圍甚為灼然，本院因認被告戊○○之「
        液調型磁波健康胸罩」與告訴人所有之「衝激式按摩健胸罩新型專利，二者
        之專利範圍並不相同。又公訴人雖執該財團法人台灣玩具研發中心所出具之
        鑑定報告為被告等三人違反專利法之證據，然該財團法人台灣玩具研發中心
        所出具之鑑定報告既與前開所述各鑑定報告結論相左，且依據司法院八十六
        年四月十六日（八六）院台廳刑一字第０六六四四號函釋，財團法人台灣玩
        具研發中心之專業技術領域係「運動娛樂、日常用品」，而非「胸罩」或「
        液相化學性質」等材料工程之專業機構，故本院自難以財團法人台灣玩具研
        發中心之鑑定報告作為認定被告三人違反專利法之論據，自難執此專利侵害
        鑑定報告證明被告等三人所製造銷售之「液調型磁波健康胸罩」有侵害告訴
        人之「衝激式按摩健胸罩」之專利。
      4.況就本案於八十七年五月十二日搜索扣押之證物及搜索扣押證明筆錄（收據
        、證明）以觀（詳細品名、數量業如前述，茲不贅），各該扣案之證物中，
        除在波姿峰公司所查扣該無磁石之胸罩一件為告訴人所有之「衝激式按摩健
        胸罩」外，其餘均無任何胸罩使用告訴人擁有新型專利權之囊袋，此業經本
        院檢視各該證物確認無訛，則被告庚○○所辯該件胸罩係鑫晨公司之丁○○
        委由乙○○攜至波姿峰公司之產品，使其等於製造胸罩之過程中避免侵害他
        人之專利權，該件胸罩為告訴人所有之真品，並非波姿峰公司仿冒製造等語
        ，堪以採信，否則，若果如公訴人所指被告等三人有此違反專利法之犯行，
        於搜索扣押之胸罩產品多達七千餘件之情形下，何有可能於各該搜索扣押之
        處所僅查得「一件」之告訴人有新型專利權之胸罩，是被告庚○○前揭所辯
        ，堪以採信，則公訴人執上述證物認定被告等人有違反專利法之犯行，亦乏
        依據。
      5.至告訴人所稱其曾委託友人及自行至韓國購買被告等三人外銷至韓國之胸罩
        ，該胸罩均屬仿製其所有「衝激式按摩健胸罩」所製造，被告丁○○、戊○○及庚○○顯然有違反專利法之犯行云云，然查，此部分證據，無法使本院
        信服而使本院達到該等胸罩確係被告等三人所生產、製造及外銷之程度，無
        法形成有罪之心證，詳如前述，是顯不得採為不利於被告三人證據之認定。
    (三)違反著作權法部分：
      1.告訴人丙○○雖主張其就本案如附表圖樣一所示之蕾絲花紋圖樣有美術著作
        權，並提出台灣黛利國際有限公司出具之證明書一紙為證，然查告訴人於偵
        、審中就此加上「」日文字樣之蕾絲花紋圖案，並未提出確係其
        本人創作之著作權原件供本院審酌，於本院審理中並稱業已無該著作權之原
        始圖稿（見本院八十九年八月十一日訊問筆錄）等語，則該加上「
        」日文字樣之蕾絲花紋圖案，是否確為告訴人所創作，實有啟人疑竇之處
        。再揆之告訴人於偵訊中所陳「胸罩上花紋一半是蕾絲公司提供，一半是我
        自己設計的。」（見八十七年度偵字第一一一三六號偵查卷宗第一０一頁）
        ，於本院審理中並供陳「是內衣工廠提供布料，加上自己的創意，就是日文
        的部分，還有橫排的葉片經過變動。因為加上日文之後，會整個加長，機器
        上排不上，所以必須變動。」等語（本院八十九年八月十一日訊問筆錄），
        尤足見告訴人僅在一般市面上流通之蕾絲花紋圖樣上加上「」日
        文字樣，該圖樣並非完全為告訴人所創作甚明，則告訴人就此是否得主張著
        作權，已有可疑。
      2.又「按著作權法所稱之著作，係著作人所創作之精神上作品，而所謂之精神
        上作品除須為思想或感情上之表現且有一定之表現形式等要件外，尚須具有
        原創性始可稱之，而此所謂原創性程度，固不如專利法中所舉之發明、新型
        、新式樣等專利所要求之原創性程度（即新穎性）要高，但其精神作用仍須
        達到相當程度，足以表現出作者之個性及獨特性，方可認為具有原創性，如
        其精神作用的程度甚低，不足以讓人認識作者的個性，則無保護之必要，此
        乃我國著作權法第一條規定該法制定目的係為『保障著作人著作權益，調和
        社會公共利益，促進國家文化發展』之故，是為調和社會公共利益，若精神
        作用程度甚低之作品，因不具有原創性，即非著作權法所稱之著作，不應受
        該法之保護，以避免使著作權法之保護範圍過於浮濫，致社會上一般人民於
        從事文化有關之活動時動輒得咎。」；又「按著作權法所謂『著作』，係指
        『屬於文學、科學、藝術或其他學術範圍之創作』，故受著作權法保護之著
        作，必須具備『原創性』，亦即該著作須具有原創性之創作，且足以表現著
        作個性或獨特性之程度，才是著作權法所保護的著作。而美術著作則係著作
        權人以智巧、匠技、描繪或表現之繪畫、雕塑、書法或其他具有美感之創作
        。」，有台灣高等法院八十七年度上訴字第三二四九號判決及台灣高等法院
        台南分院八十六年度上訴字第九四八號判決可資查照。是告訴人於在一般市
        面上流通之蕾絲花紋圖樣上加上其本身之創意（即「」日文字樣
        ）後所形成如附表圖樣一所示之「創作」，是否為著作權法所保護之『著作
        』，端視該創作是否具有人類之精神作用在內，具備表達構想之形態及原創
        性，且具有一定之創作高度而定，查告訴人所創作之如附表圖樣一所示之蕾
        絲花紋圖樣，因告訴人僅在一般市面流通之蕾絲花紋圖樣上加上日文字樣，
        顯然無法表現出告訴人獨有之個性及獨特性，本院因認該創作不具有原創性
        ，非屬著作權法上所稱之美術著作而受著作權法之保護。
      3.再者，告訴人係將該創作之蕾絲圖樣用於製作胸罩，於本院審理中並已坦認
        該如附表圖樣一所示之花紋圖樣係為了大量生產胸罩所用等情（見本院八十
        九年八月十一日訊問筆錄），按「著作權所保護之對象，係表達構想之形態
        及其原創性，而所謂『重製』指以印刷、複印、錄音、錄影、攝影、筆錄及
        其他方法有形之重要複製作，又美術著作依性質僅專有重製、公司展示、改
        作權利而不及於依該著作圖形所製成之成品，至依圖形所成之成品係實施權
        ，圖形所蘊含之原理、原則功能、技術應係專利權之範疇。被告生產之鑰匙
        圈，係以機械製造之『製成品』，該『製成品』既非著作，自非著作權保護
        之對象，此有最高法院八十四年度台上字第七八０號判決、台灣高等法院八
        十四年度上更（二）字第八八二號判決可資參照。又著作財產權，僅在保障
        著作，製成品不受著作權法之保護，應依專利法保障其權利；再依內政部台
        （八一）內著字第八一二四四一二號函釋略以美術工藝品，以可表現思想感
        情之單一物品之創作方屬之，特質為一品製作，亦即為單一之作品。如係以
        模具製作或機械製造可多量生產者，則屬工業產品，並非著作權法第三條第
        一項第一款所定之著作，自難認係美術工藝品之美術著作。美術工藝品乃具
        有裝飾性價值，可表現思想情感之「單一物品」之創作，如係多量生產則屬
        工業產品，應不受著作權法之保護（此有最高法院八十四年度台上字第五二
        二０號判決、台灣高等法院台中分院八十二年度上訴字第一八八四號判決、
        台灣高等法院八十七年度上易字第二０五六號判決意旨可資參照），是本件
        告訴人主張其有著作權之如附表圖樣一所示之美術著作，既僅係大量生產之
        工業產品，自不受著作權法之保護。
      4.況本院就前揭八十七年五月十二日搜索扣押之證物及搜索扣押證明筆錄（收
        據、證明）以觀（詳細品名、數量業如前述），各該扣案之證物中，除在波
        姿峰公司所查扣該無磁石之胸罩一件其上有告訴人所主張之如附表圖樣一所
        示之圖樣外，其餘均無任何胸罩使用告訴人所主張擁有著作權之加上「
        」日文字樣之蕾絲花紋圖案，此業經本院檢視各該證物確認無訛，惟
        本院既已認定該如附表圖樣一所示之蕾絲花紋圖樣不受著作權法之保護，大
        量生產之工業產品亦無著作權法之保護，且該件胸罩係屬告訴人所製之真品
        等情，業如前述，自難因當日搜索扣押之胸罩上無日文字樣蕾絲花紋與告訴
        人所主張擁有著作權之有日文字樣之蕾絲花紋圖樣相同，而認被告等三人有
        共犯違反著作權法規定之行為。
      5.至告訴人所稱其曾委託友人及自行至韓國購買被告等三人製造、外銷至韓國
        之胸罩，該胸罩均屬仿製其所有「衝激式按摩健胸罩」所製造，其上有如附
        表圖樣一所示之蕾絲花紋圖案，被告丁○○、戊○○及庚○○顯然侵害其所
        有之美術著作云云，然查，此部分證據，無法使本院信服而使本院達到該等
        胸罩確係被告等三人所生產、製造及外銷之程度，無法形成有罪之心證，詳
        如前述，自亦不得採為不利於被告三人證據之認定。
    (四)至告訴人所提出之其他證明先前曾與被告丁○○、庚○○有合作關係之證據，
      因與本案提起公訴之犯罪事實無所關連，且僅可證明告訴人先前與被告丁○○
      、庚○○有合作關係，而雙方合作並不愉快之事實，該等證據自無從為被告不
      利之認定，本院就此不另一一論述。又告訴人所指被告等人仿冒其商品進而銷
      售至韓國之胸罩，其上之包裝紙、說明書、板子上之文字、圖樣，顯然侵害其
      文字著作及美術著作，被告等人所生產之胸罩囊袋，亦侵害其著作權云云，因
      此部分所涉違反著作權法之犯行，並不在公訴人起訴之犯罪事實內，且本案業
      已諭知無罪，該部分與本案顯無何實質上一罪或牽連犯、連續犯、想像競合犯
      之裁判上一罪關係，顯不在本院審酌之範圍內，於此一併說明。
五、綜上各節，勾稽以觀，被告三人前揭所辯各節，均堪採信。此外，本院復查無其
    他積極證據，足認被告丁○○、戊○○及庚○○三人確有前揭公訴人所指之違反
    商標法、專利法及著作權法之犯行，自難以前揭告訴人心內閣公司代表人丙○○
    及告訴代理人莊勝榮律師之指訴，扣案之如搜索扣押證明筆錄所列之仿冒胸罩及
    告訴代理人庭呈之仿冒胸罩等件遽認被告等三人有公訴人所指之犯行，不能證明
    其等犯罪，揆之前揭說明，自應諭知被告丁○○、戊○○及庚○○三人無罪之判
    決。
六、本案既諭知無罪，則移送併案審理部分（八十七年度偵字第一九四九六號）與本
    案顯無何實質上一罪或牽連犯、連續犯、想像競合犯之裁判上一罪關係，自應退
    回由檢察官另為妥適之處理，附此敘明。
據上論斷，應依刑事訴訟法第三百零一條第一項，判決如主文。
本案經檢察官王怡菁到庭執行職務
中      華      民      國      九十一    年      二    月    十八      日
                                      臺灣臺北地方法院智慧財產法庭
                                          法  官  黃  紹  紘
右正本證明與原本無異。
如不服本判決，應於判決送達後十日內，向本院提出上訴狀。
                                          書記官  劉  新  怡
中      華      民      國      九十一    年      二    月  十八      日
